【裁判字號】    88,易,2251
【裁判日期】    890717
【裁判案由】    業務侵占等
【裁判全文】
臺灣板橋地方法院刑事判決                        八十八年度易字第二二五一號
    公  訴  人  臺灣板橋地方法院檢察署檢察官
    被      告  甲○○
右列被告因詐欺等案件，經檢察官提起公訴 (八十七年度偵字第九０七三號)，本院
判決如左：
    主    文
甲○○連續意圖為自己不法之所有，而侵占對於業務上所持有之物，處有期徒刑捌月
；又意圖為自己不法之所有，以詐術使人將本人之物交付，處有期徒刑貳年陸月。應
執行有期徒刑參年。
    事    實
一、甲○○於民國（下同）八十三年七月至八十五年四月間，任職台北市○○○路○
    段一二三號（現已遷至台北縣新莊市○○路四六三號）中興紡織廠股份有限公司
    （下稱中興公司），擔任業務代表工作，負責該公司銷貨收款等業務，為從事業
    務之人，其竟利用處理中興公司之客戶敏誠興業有限公司（下稱敏誠公司）退貨
    機會，基於意圖為自己不法所有之概括犯意，於八十五年初左右（敏誠公司確實
    之退貨時間已無法查詢），連續多次在台北市地區，將業務上收取而持有如附表
    所示敏誠公司退還予中興公司之布品數量共計一萬三千四百六十八．九公斤予以
    侵占入己，並將上開布品售予其擔任負責人之力慈貿易有限公司（下稱力慈公司
    ）。嗣於八十五年三月間，中興公司清理有關甲○○之業務帳目時，始發覺上情
    。
二、甲○○另於八十五年間，因業務往來及借貸關係，積欠元治紗布有限公司（下稱
    元治公司）貨款及借款計達新台幣（下同）一千餘萬元，雖上開債務其已於八十
    五年七月初，提供其向丁○○購買之坐落於台北市○○區○○路一八六巷二十六
    弄一號地下樓之房地予丙○○設定最高限額抵押權，惟其財務狀況不佳，已無資
    力再為詎額借貸，竟意圖為自己不法所有，於八十五年七月五日至同月八日間，
    持之前向丁○○洽詢房地買賣時所取得坐落於台北縣新店市及雲林縣虎尾鎮某房
    地之所有權資料影本，前往台北縣樹林鎮○○街二六五巷五號元治公司處，向元
    治公司負責人丙○○佯稱願再提供坐落於台北縣新店市或雲林縣虎尾鎮之房地予
    元治公司設定抵押權二千萬元，請在此額度內繼續貸予現金等語，並出具上開房
    地之所有權資料影本予丙○○過目以資取信，而丙○○因見甲○○出示之台北縣
    新店市及雲林虎尾鎮某房地之所有權人與台北市○○區○○路房地之所有權人同
    一，誤認其仍為有資力之人，遂同意在二千萬元之額度內貸款，且自八十五年七
    月八日至八十五年十月五日止貸予甲○○一千七百萬三千零七十一元，嗣甲○○
    因遲未能將台北縣新店市及雲林縣虎林鎮之某房地設定抵押權予元治公司，且元
    治公司負責人丙○○履向甲○○催討債務無著後，始知受騙。
三、案經中興公司訴由台灣台北地方法院檢察署檢察官呈請台灣高等法院檢察署檢察
    長令轉及元治公司訴由台灣板橋地方法院檢察署檢察官偵查起訴。
    理    由
一、訊據被告甲○○矢口否認有何侵占及詐欺犯行，辯稱：伊將敏誠公司退貨賣給力
    慈公司，是因為公司主管戊○○經理不願意讓伊退貨，要伊將貨款繳付就好，所
    以伊才開票給中興公司，自己將貨品處理掉，沒有侵占的意思；又伊在八十五年
    七月八日前，積欠元治公司一千三百多萬元，有開一張一千萬的本票及支票給丙○○及將所購買之台北市○○路房地設定抵押權予元治公司供作債權擔保，當時
    丙○○並沒有表示他就上開設定抵押權之台北市○○路房地願意貸款的額度是多
    少，只表示先借伊一千萬元，至八十五年七月八日，伊又想要跟他借錢時，他表
    示已超過伊之前開給他一千萬本票的額度，要伊另外再開二千萬的本票給他，並
    另外找不動產給他設定，所以伊就拿丁○○在新店市及雲林縣虎林鎮所有權狀給
    他參考，看他是否可以接受，後來他認為達不到他所認定的價值而不接受，但因
    伊將原先開立給他的遠期支票收回，改開近期的支票，所以他才繼續借伊錢，伊
    並沒有詐欺丙○○云云。查：
    （一）業務侵占部分－右揭事實業據告訴人中興公司代理人乙○○在偵審中指述
          綦詳，並有客戶申訴事件處理請示單影本一紙在卷可稽，證人戊○○復到
          庭證稱：當時伊發現敏誠公司有一筆款項未收回，即前往追查，因該批貨
          是被告甲○○出的，經詢問他後，他才向伊口頭報告說敏誠公司有一批退
          貨，但他已轉賣給力慈公司，伊即按照他所述的情形呈報公司，所以將退
          貨轉賣這件事是他事後才告訴伊的，如果是他事先告訴伊的話，報告應該
          是他簽，伊在下面核章等語，是被告所辯並未侵占乙節顯係避就之詞，顯
          不足採，此部分之犯行堪以認定。
    （二）詐欺部分－上開事實已據告訴人元治公司代表人丙○○在偵審中指陳不移
          ，且其在審理中更具體陳稱：八十五年四、五月間被告要跟伊公司借錢時
          ，有表示要將台北市○○路的房地設定抵押給伊，且事後確實在八十五年
          七月就該房地設定二千四百萬元之最高限額抵押權給伊，但伊看過房地後
          ，認為房子價值沒有那麼高，所以伊表示只願借他一千萬元為上限，當時
          被告也同意，在八十五年七月六日前，已借滿一千萬元給他，後來在七月
          六日，他又開一張二千萬元的本票，說要再跟伊借錢，並願提供他所有位
          於新店市的房地給伊設定抵押，因他拿給伊看的房地所有權狀上的所有人
          與行義路房地的所有人是同一，伊以為沒問題，所以再借給他一千多萬元
          ，另外在同年七月五日左右，被告也曾傳真一份位於雲林縣虎尾鎮的房地
          所有權狀給伊，表示要再向伊抵押借款等語，並有被告甲○○於八十五年
          七月五日後向告訴人元治公司借款時所開立之二千萬元本票一紙、支票數
          紙及切結書影本附卷可佐，再參諸被告甲○○自八十五年五月中旬至同年
          十月初止，共積欠告訴人元治公司債務達二千九百餘萬元，其中八十五年
          七月八日後之借款即有一千七百萬三千零七十一元之多等情及證人丁○○
          證稱：台北市○○路○段五四七地號房地是被告甲○○向伊買的，雙方約
          定的價金是一千四百萬元，當時他表示因向丙○○借款，需要提供房地給
          丙○○設定，但他無法一次付清價款給伊，故伊與他協議在價款付清之前
          暫不過戶，但可以給丙○○設定，在此之前，伊除台北市○○路的房地外
          ，還有提供新店市○○路及某地方的房地給被告挑選，看他決定買哪棟，
          所以曾拿新店市的房地所有權資料影本給他參考等語，足見告訴人元治公
          司代表人丙○○所述之情節顯與實情相符，被告所辯無非卸責之詞，不足
          採信，本部分事證明確，被告詐欺犯行堪以認定。
三、核被告所為，係犯刑法第三百三十六條第二項之業務侵占罪及同法第三百三十九
    條第一項之詐欺取財罪。被告先後多次業務侵占犯行，時間緊接、構成要件相符
    ，顯係基於同一概括犯意反覆為之，應依連續犯之規定論以一罪，並加重其刑。
    又被告所犯上開二罪間，犯意各別，行為亦殊，應分論併罰。爰審酌被告品行、
    犯罪之動機、目的、手段、所生危害及犯後否認、未見悔意，且迄未與告訴人元
    治公司和解並賠償損害等一切情狀，分別量處如主文所示之刑，並定其應執行之
    刑。
據上論斷，應依刑事訴訟法第二百九十九條第一項前段，刑法第五十六條、第三百三
十六條第二項、第三百三十九條第一項、第五十一條第五款，罰金罰鍰提高標準條例
第一條前段，判決如主文。
本案經檢察官張云綺到庭執行職務。
中    華    民    國      八十九      年      七      月    十七        日
                                      臺灣板橋地方法院刑事第二庭
                                              法  官  古  秋  菊
右正本證明與原本無異。
如不服本判決，應於判決送達後十日內，向本院提出上訴狀。
                                              書記官  蕭  詩  穎
中    華    民    國      八十九      年      七      月    十八        日
附錄法條：
刑法第三百三十六條對於公務上或因公益所持有之物，犯前條第一項之罪者，處一年
以上七年以下有期徒刑，得併科五千元以下罰金。
對於業務上所持有之物，犯前條第一項之罪者，處六月以上五年以下有期徒刑，得併
科三千元以下罰金。
前二項之未遂犯罰之。
刑法第三百三十九條
  意圖為自己或第三人不法之所有，以詐術使人將本人或第三人之物交付者，處五年
  以下有期徒刑、拘役或科或併科一千元以下罰金。
  以前項方法得財產上不法之利益或使第三人得之者，亦同。
  前二項之未遂犯罰之。
附表
編號      進  貨  日  期           規   格            數    量
一       八四、六、二六         Ｔ／Ｃ白色單面布    七０五三點二公斤
二       八四、九、十五         Ｔ／Ｒ刷毛布        一六七八點二公斤
三       八四、九、十五         Ｔ／Ｒ刷毛布        七六一點一公斤
                         （起訴書載為三八點五五公斤）
四       八四、十一、十六       Ｔ／Ｃ單面布        三九七六點四公斤


司法院資訊處製作；財團法人民間司法改革基金會備份。
